臺灣高雄地方法院民事裁定
108年度消債更字第126號
聲  請  人  陳冠龍即陳明堂
0000000000000000

0000000000000000

代  理  人  陳靜娟律師
上列當事人因消費者債務清理事件聲請更生，本院裁定如下：
    主  文
聲請人陳冠龍即陳明堂自民國一百零八年七月二十九日下午四時
起開始更生程序。
命司法事務官進行本件更生程序。
    理  由
一、本件聲請意旨略以：伊無力清償債務，曾向本院聲請前置調
    解，因無還款能力而於民國108年3月27日調解不成立，因聲
    請人有不能清償債務或有不能清償之虞，復未經法院裁定開
    始清算程序或宣告破產，爰依法聲請准予裁定更生等語。
二、按債務人不能清償債務或有不能清償之虞者，得依本條例所
    定更生或清算程序，清理其債務。債務人無擔保或無優先權
    之債務總額未逾新臺幣（下同）1,200萬元者，於法院裁定
    開始清算程序或宣告破產前，得向法院聲請更生。法院開始
    更生程序之裁定，應載明其年、月、日、時，並即時發生效
    力。法院裁定開始更生或清算程序後，得命司法事務官進行
    更生或清算程序，必要時得選任律師、會計師或其他適當之
    自然人或法人一人為監督人或管理人。消費者債務清理條例
    第3條、第42條第1項、第45條第1項及第16條第1項分別定有
    明文。
三、經查：
  ㈠聲請人所主張上開事實，業據其提出財產及收入狀況說明書
    （108年度司消債調字第103號卷，下稱調卷，第4至5頁）、
    債權人清冊（調卷第5頁）、財團法人金融聯合徵信中心前
    置協商專用債權人清冊（調卷第7至8頁）、財政部高雄國稅
    局105年及106年度綜合所得稅各類所得資料清單及總歸戶財
    產查詢清單（調卷第9至10頁）、薪資明細表（調卷第11-1
    頁、本案卷第29頁及第59至30頁）、勞工保險被保險人投保
    資料表（調卷第12頁）、信用報告（本案卷第22頁）、戶籍
    謄本（本案卷第23頁）、存摺（本案卷第30至32頁）、商業
    保險投保資料查詢結果表（本案卷第34頁）等在卷可參。
  ㈡次查，聲請人於106年及107年度申報所得分別為261,099元、
    400,774元（均為高雄汽車客運股份有限公司所得），名下
    無財產，勞工保險自106年3月起投保於高雄汽車客運股份有
    限公司，現投保薪資為45,800元，另有富邦人壽保單解約金
    52,006元。又聲請人任職於高雄汽車客運股份有限公司，嗣
    因患雙眼白內障，自陳高雄汽車客運公司調其職為校車駕駛
    ，月薪減為25,000元至28,000元，而據高雄汽車客運公司函
    覆之員工薪資清冊所載自108年1月至4月之底薪均為18,000
    元，另有例假日出勤、津貼、加班費、其他獎金共93,413元
    及年終獎金20,200元，依此計算平均每月收入為43,037元（
    計算式：18,000＋93,413÷4＋20,200÷12＝43,037，本件均係採
    四捨五入計算），扣除勞健保費1,686元後為41,351元，108
    年5月則僅領取底薪18,000元，無其他津貼獎金等，其成年
    子女未給付扶養費等情，此有上開綜合所得稅各類所得資料
    清單、財產歸屬清單、勞工保險被保險人投保資料表、富邦
    人壽保險股份有限公司陳報狀、員工薪資清冊、薪資明細表
    及本院依職權調閱107年度稅務電子閘門財產所得調件明細
    表在卷可參（調卷第9至12頁、本案卷第17頁、第29頁、第5
    7至60頁）。則在查無聲請人有其他收入來源之情形下，佐
    以其107年度平均每月所得為33,398元（計算式：400,774÷1
    2＝33,398），及本院依職權調閱最新勞保局電子閘門投保紀
    錄，其108年6月之投保薪資仍為45,800元（見本案卷第55頁
    ），惟聲請人提出診斷證明書上載其甫於108年5月施行右眼
    白內障手術，是本院暫以其自陳目前月薪28,000元作為核算
    其現在償債能力之基礎，惟實際清償能力則留待更生程序再
    為詳查。
  ㈢關於聲請人個人日常必要支出部分，按債務人必要生活費用
    ，以最近一年衛生福利部或直轄市政府所公告當地區每人每
    月最低生活費一點二倍定之，本條例第64條之2第1項定有明
    文。本院參酌衛福部社會司所公告108年度高雄市最低生活
    費標準為13,099元，則聲請人每月生活所必需除有特殊情形
    並有證據證明者外，自宜以此數額之1.2倍即15,719元為度
    ，始得認係必要支出。又上開最低生活費用之標準，係照當
    地近1年平均每人消費支出60％，依其基準之家庭收支調查報
    告調查表格式示有關經常性支出之調查項目，其原即包括利
    息支出、食品、衣著、房租及水費、電費、醫療保健、交通
    、娛樂、教育等基本生活需求；因聲請人自陳原租屋居住，
    因遭債權人聲請扣薪致無力租屋，已搬回戶籍地與父親同住
    （本案卷第19頁），並提出繳款人為父親陳○○之高雄市政府
    基地使用補償金繳款書為證（本案卷第36頁），堪認聲請人
    目前無房屋費用支出，故於計算聲請人個人每月必要生活費
    時，即應自前開已包括聲請人居住費用在內，扣除相當於房
    租支出所佔比例24.36％，俾免重複計列費用，而符公平之旨
    ，則依此計算之結果，聲請人每月之必要生活費在不含居住
    費用之情形下，即應為11,890元【計算式：15,719－（15,71
    9×24.36%）＝11,890】。
  ㈣至扶養部分，聲請人主張扶養父親，每月扶養費5,000元。按
    直系血親相互間，互負扶養之義務，民法第1114條第1款定
    有明文。查聲請人父親陳○○為21年生，106年及107年度申報
    所得分別為2,397元、0元，名下有1房（即戶籍址），現每
    月領取國民年金3,628元等情，此有戶籍謄本、所得資料及
    財產查詢清單、存摺、勞工保險被保險人投保資料表、勞動
    部勞工保險局函附卷可憑（本案卷第24至28頁、第46至47頁
    ）。扶養費用部分，依消費者債務清理條例第64條之2第1項
    及第2項規定，債務人必要生活費用，以最近一年衛生福利
    部或直轄市政府所公告當地區每人每月最低生活費一點二倍
    定之；受扶養者之必要生活費用，準用第1項規定計算基準
    數額，並依債務人依法應負擔扶養義務之比例認定之，而10
    8年度高雄市每人每月生活所必需即為最低生活費標準13,09
    9元之1.2倍即15,719元，是在聲請人復未提出其他特殊需求
    需調查以利其支出審酌之情形下，聲請人之父親每月生活所
    必需應為15,719元，再扣除所領取之老年年金3,628元，與
    其餘4名扶養義務人（參本案卷第37頁家族系統表）共同分
    擔後，聲請人每月負擔父親扶養費即應以2,418元【計算式
    ：（15,719－3,628）÷5＝2,418】為度，其主張逾上開核算數
    額部分，難認可採。
四、綜上所述，以聲請人現每月收入28,000元為其償債能力基準
    ，扣除個人必要生活費11,890元及父親扶養費2,418元後，
    餘13,692元，而聲請人之債權人為元大銀行，債務總額為3,
    364,695元（參調卷第22頁），扣除富邦人壽保險解約金52,
    006元，以聲請人每月所餘按月攤還結果，需約20年【計算
    式：（3,364,695－52,006）÷13,692÷12＝20.2】始能清償完
    畢，應認其已不能清償債務。此外，聲請人無擔保或無優先
    權之債務總額未逾1,200萬元，且無本條例第6條第3項、第8
    條或第46條各款所定駁回更生聲請之事由存在，則聲請人聲
    請更生為有理由，應予准許，爰命司法事務官進行本件更生
    程序。
五、依本條例第11條第1項、第45條第1項，裁定如主文。
中　　華　　民　　國　　108 　年　　7 　　月　　29　　日
                  民事庭　法　官　沈建興
以上正本係照原本作成。
本裁定不得抗告。
中　　華　　民　　國　　108 　年　　7 　　月　　29　　日
                          書記官  胡美儀